【裁判字號】    90,易,854
【裁判日期】    900329
【裁判案由】    妨害自由
【裁判全文】
臺灣高雄地方法院刑事判決                            九十年度易字第八五四號
    公  訴  人  臺灣高雄地方法院檢察署檢察官
    被      告  乙○○
    選任辯護人  劉新安
右列被告因妨害自由案件，經檢察官提起公訴（八十九年度偵字第二六七五七號），
本院判決如左：
    主  文
乙○○無罪。
    理  由
一、公訴意旨略以：被告乙○○經告訴人丁○○○之同意後，於民國八十九年十一月
    二十六日二十許，共同前往高雄縣鳳山市○○街二號「亞歷山大汽車旅館」一一
    二號房闢室休息。嗣因丁○○○不斷接聽行動電話，引起乙○○不悅，經乙○○
    表示已無興趣而不願發生性關係後，丁○○○即起身離去，於行經樓下大門時，
    乙○○竟基於妨害自由之犯意，強行將大門關上，並強令丁○○○上樓，且表示
    須等其妻前來抓姦後，始得離去，並以行動電話連絡其妻前來，以此脅迫方式妨
    害丁○○○行使權利。經丁○○○以行動電話向友人甲○○求救後，甲○○始會
    同警員於同日二十三時二十五分許，前往上開汽車旅館將丁○○○救出。因認被
    告乙○○涉犯刑法第三百零四條第一項之罪嫌。
二、按犯罪事實應依證據認定之，無證據不得推定其犯罪事實。又不能證明被告犯罪
    者，應諭知無罪之判決，刑事訴訟法第一百五十四條、第三百零一條第一項定有
    明文。又認定不利於被告之事實，須依積極證據，苟積極證據不足為不利於被告
    事實之認定時，即應為有利於被告之認定，更不必有何有利之證據，且告訴人之
    告訴，係以使被告受刑事訴追為目的，是其陳述是否與事實相符，仍應調查其他
    證據以資審認，最高法院著有三十年上字第八一六號判例、五十二年台上字第一
    三００號判例可資參照。
三、本案公訴認被告涉有前揭刑法第三百零四條第一項罪嫌，無非係以告訴人蘇陳麗
    在警偵訊中之指述，及證人甲○○於警訊證稱：告訴人丁○○○於電話中表示人
    在旅館中，且遭他人限制自由而不得離去，伊才會同警方前去亞歷山大旅館將告
    訴人丁○○○救出等語；另前往現場之警員劉孟昌亦到庭證稱：「．．．乙○○
    站在樓下車庫，丁○○○在房間內，乙○○說等他太太來後，要告丁○○○妨害
  家庭，我同事上樓將丁○○○帶下來，當時她在哭泣．．．」等語，及被告於偵
    查中亦承認確曾打電話叫其太太前去亞歷山大旅館，並聲稱要其太太前來抓姦等
    情，認告訴人指稱：欲離開亞歷山大旅館時，遭被告阻止，被告並聲稱須等其太
    太前來抓姦後，始得離去等語為真實，被告所辯：未阻止告訴人離開汽車旅館等
    語，顯無可採等情為其論據。然訊據被告堅決否認有限制告訴人離開「亞歷山大
    汽車旅館」犯行，辯稱：因伊與告訴人前去旅館開房間，因告訴人不斷接聽行動
    電話，伊表示已無興趣，才以行動電話通知妻子前來載伊回家，並隨口叫其妻前
    來抓姦，但並非真有此意，亦未阻止告訴人離去，無妨害自由犯行等語。經查；
（一）告訴人初於警訊中固指稱：伊在梅貴冰果ＫＴＶ上班，八十九年十一月二十六
      日二十一時經被告帶出場，被告帶伊至「亞歷山大汽車旅館」開房間欲與其進
      行性行為，但因其子連續打三、四通電話進來，被告便稱他沒興趣了，於是伊
      起身穿衣欲離去，行經樓下欲開啟鐵捲門時，被告又將鐵捲門關上，叫伊上樓
      ，並說：「要讓我死得很難看」，表示要讓其打二拳才要放伊走，伊便下跪求
      饒，被告始未打伊，之後伊友人甲○○又打電話給伊，伊告以被告已生氣，不
      要再打電話給伊，後來甲○○便報警，警方前來臨檢時，被告仍不願開門，並
      不讓伊離去，稱要等其妻前來要其妻用妨害家庭之罪名告伊等語，嗣於偵查中
      亦稱：被告在伊表示要離開時，不讓伊離開等語。然告訴人嗣於本院審理時已
      改稱：當時雙方均有喝酒，言談中可能因此生誤會，當時被告並無將房間之門
      或車庫之鐵捲門上鎖，不讓伊離去，亦未限制其打電話或對外聯絡等限制伊行
      動自由等情（見本院九十年三月二十日審判筆錄），告訴人前後指訴不一，顯
      有瑕疵，前揭警偵訊之指訴已難憑信。
（二）次查，告訴人之友人甲○○嗣後報警前往「亞歷山大汽車旅館」臨檢時，經甲○○進入被告與告訴人所在之一一二號房間時，告訴人固在哭泣，然經甲○○
      詢問發生何事時，告訴人達答以沒有等情，已據甲○○於警訊中陳述在卷可按
      ，而告訴人與被告同在「亞歷山大汽車旅館」期間，告訴人不斷接獲他人打其
      行動電話與其聯絡，且告訴人之友人亦係在斯時與告訴人電話聯絡時，經告訴
      人告以遭被告刁難離去情事始報警前往「亞歷山大汽車旅館」等情，分據告訴
      人及甲○○陳明在卷，顯見告訴人當時仍可自由與外人通話，其對外聯繫並未
      遭被告剝奪一情甚明，按被告倘確有限制告訴人行動自由之犯行，又豈會恣認
      告訴人不斷接聽電話，且聽任其在電話中向甲○○哭訴遭其限制行動並囑該友
      人報警而未加以制止。再查，由告訴人於偵查中陳述：我朋友報警後，警察來
      時，被告下去開門，並說要告我及要求警察製作筆錄，所以我才告他妨害自由
      等語（見偵查卷第十頁背面），並於本院訊之是否係因被告要其妻告伊，才對
      被告提出本案告訴時，已據其為肯定答覆在卷。另到場之警員劉孟昌於本院亦
      證稱：伊到現場時，告訴人並未向其指訴遭被告限制自由，是伊將雙方帶至派
      出所時，因為被告要他太太對告訴人提出通姦告訴，告訴人才說也要告被告妨
      害自由等語（見本院九十年三月二十日審判筆錄），由此可知，告訴人顯係因
      被告於警局時要其妻對告訴人提通姦告訴之故，始為本案之指訴，是其提出告
      訴之原因既挾有報復之心態，自有攀誣之虞，故其警偵訊所指訴遭被告限制行
      動之情節，自難盡信。況其嗣後已翻異前述，前後供述不一，熟真熟偽，既無
      從究明，自不得捨其於本院所為有利被告陳述，而僅擷取其不利於被告之警偵
      訊指訴，進而遽為不利被告事實之認定。至告訴人之友人甲○○固於警訊時陳
      稱：告訴人於電話中表示被被告帶到旅館內，限制她的自由，不讓她離開，告
      訴人當時在電話中告訴伊很害怕，客人要打他，要伊帶人去救她，伊才會報警
      等語，然嗣於甲○○報警偕同警員至告訴人所在之房間時，告訴人又陳稱沒事
      等情，已如前述，按告訴人既囑咐甲○○報警救伊，倘其當時確有遭被告限制
      自由，衡情應當會在甲○○帶警到達時向其指訴被害情節，然其於甲○○詢問
      時，竟答以沒事，顯見告訴人前後向甲○○告知之情節不符，而甲○○前揭警
      訊所陳述之情節既係經由告訴人所告知，其並未在場親眼目睹，且與告訴人嗣
      後告知之情節又不同，自難僅憑其自告訴人聽聞所供述之內容，遽採為不利被
      告之認定。再者，警員劉孟昌於偵查中固證述其到場時見告訴人在哭泣等語．
      然告訴人當時並未指訴遭被告剝奪自由，復經其於本院證述在卷，故此部分之
      證詞亦難據為被告有妨害自由之證據。
（三）至被告於偵查中固坦承確曾打電話叫其妻前去亞歷山大旅館抓姦一情，然被告
      之妻於接獲該電話後並未加以理會，並於安撫子女睡覺後經再與被告聯繫，被
      告當時已向其妻告稱無庸再前去旅館載伊，係迄至警員到達旅館後，經被告再
      以電話告知遭人報警，要其妻速至亞歷山大旅館，被告之妻始前往等情，亦經
      被告之妻丙○○於本院證述在卷，倘被告果真執意令其妻前往亞歷山大旅館抓
      姦，應會在警員到達前即催促其妻先行到達，豈會在其妻再以電話確認時，告
      知其妻無用再至旅館，故被告辯稱於電話中隨口叫其妻前來抓姦一情，係屬戲
      謔之詞，並非真有此意圖等語，尚非不可採信。而本案除告訴人前後不一之瑕
      疵指述外，並無其他積極之證據可資證明被告有何公訴人所指訴之妨害自由犯
      行，依前揭規定及判例意旨，既無積極證據證明被告犯罪，即應對被告為有利
      之認定，不必更有何有利之證據，且被告亦無自證無罪之義務，自應為無罪之
      諭知。
據上論斷，應依刑事訴訟法第三百零一條第一項，判決如主文。
中      華      民      國    九十      年      三      月    二十九    日
                                  臺灣高雄地方法院刑事庭
                                      法  官  陳淑卿
右正本證明與原本無異。
如不服本判決，應於判決送達後十日內，向本院提出上訴狀。
                                      書記官  陳朝宗
中    華    民    國      九十    年      三      月      二十九      日


司法院資訊處製作；財團法人民間司法改革基金會備份。
